最　高　行　政　法　院　裁　定
　　　　　　　　　　　　　94年度裁字第01818號
上　訴　人　乙○○
被 上訴 人　苗栗縣政府
代　表　人　甲○○
上列當事人間因採取土石事件，上訴人對於中華民國93年3月18
日臺中高等行政法院92年度訴字第917號判決，提起上訴。本院
裁定如下：
　　主  文
上訴駁回。
上訴審訴訟費用由上訴人負擔。
　　理  由
一、按對於高等行政法院判決上訴，非以其違背法令為理由，不
    得為之，行政訴訟法第242條定有明文。是對於高等行政法
    院判決上訴，若未具體說明原判決違背何項法令、不適用或
    如何適用不當之具體情事，即非主張原判決違背法令以為上
    訴理由，其上訴不應准許。
二、上訴人未經許可於其共有之苗栗縣後龍鎮○○○段590地號
    土地（土地編定使用分區為特定農業區農牧用地），僱請第
    三人嚴益民、謝清地採取土石之情形，遭當地居民檢舉，經
    被上訴人於民國92年3月28日會同苗栗縣警察局竹南分局新
    港派出所員警現場並勘察查獲，被上訴人認上訴人有違反土
    石採取法第3條規定，而依同法第36條規定，以92年4月16日
    府建水字第0920035970號函檢附處分書，處上訴人新台幣（
    下同）100萬元之罰鍰，並命上訴人立即停止於上揭地點採
    取土石，且於文到20日內辦理整復作業，否則將按日連續處
    罰並沒入其設施或機具，上訴人不服，提起訴願，遭決定駁
    回，提起行政訴訟，經原審判決以：（一）被上訴人於92年
    3月28日14時15分許接獲民眾檢舉系爭土地有非法開挖土石
    之情事，遂派員會同員警至現場勘察，當場查獲有挖土機、
    推土機各一部以及卡車兩部，正進行土石開挖；而經丈量結
    果，現場開挖面積長約60公尺、寬約16公尺、深約3.5公尺
    ，有會勘紀錄及現場相片4張附卷可稽。（二）上訴人及其
    所僱用之挖土機、推土機司機顏益民、謝清地雖於警訊時辯
    稱僅為整地且不知有砂石外運之情事云云；然查現場之地面
    上車胎痕跡即顯示卡車進出現場次數頻繁，可見卡車係接續
    地將現場開採出之土石運離，挖土機及推土機司機顏益民、
    謝清地豈有不知之理，況現場開挖面積達960餘平方公尺，
    幾達上訴人土地面積3分之1（上訴人土地面積為2900平方公
    尺），深度亦達3.5公尺，與單純整地不符，而經原審受命
    法官至現場勘驗，上訴人所指稱之欲開鑿之水井之地僅位於
    土地之一隅，此水井寬僅需1公尺，亦有勘驗筆錄、現場略
    圖及照片附於原審卷可參，上訴人主張係單純整地及挖設水
    井，尚非可採。從而，被上訴人以上訴人違反土石採取法第
    3條規定，而依同法第36條規定予以處分，並無違誤，因將
    原決定及原處分均予維持，駁回上訴人之訴。
三、上訴意旨略以：（一）上訴人僅係翻覆泥土以進行整地、或
    將農地上不適耕種之土石挖掘後改換適宜耕種之泥土，應非
    土石採取法所指之採取土石行為，倘遽引該罰則規定予以課
    罰，即顯失其規範目的，並屬過苛過酷。上訴人之系爭農地
    前於91年2月26日起至92年2月25日止之1年期間，出租予中
    華工程股份有限公司作為承辦國家重大建設工程之臨時辦公
    室、工棚、材料堆置場使用，而中華工程公司於期滿他遷後
    ，未依約回復原狀，系爭土地土層夾有大量石礫雜物，並有
    油漬深滲土中，無法進行耕作，上訴人不得已，始於土地收
    回後之92年3月間，僱工挖掘不適耕種之土石雜物，擬回填
    乾淨適耕泥土，並欲挖掘水井以供灌溉之用實非屬土石採取
    法所指之「採取土石」。惟原審對於上訴人上述主張是否屬
    實乙事，未依職權予以詳細調查，對於上訴人上開有利主張
    亦不採納，復未述明何以不須調查及不為採納上訴人主張之
    理由，即逕自駁回上訴人之請求，自有未盡調查能事、及理
    由不備之違法。（二）再者，92年2月底，系爭土地才歸還
    上訴人，而被上訴人之環境保護局，竟於在土地歸還上訴人
    之前之92年1月30日即以環廢字第0920001757號，指系爭土
    地有長期藉地復耕為由，非法開挖土石之情事，顯見被上訴
    人根本存有偏見偏執，並且指述不實，應有適用法規不當之
    違法。
四、經核原審判決已詳述因系爭土地現場開挖面積長約60公尺、
    寬約16公尺、深約3.5公尺，非係單純整地及挖設水井而為
    ，因認上訴人確有本件違章行為。上訴理由狀所載，係就原
    審認定事實及證據取捨之職權行使，指摘其不當，並未具體
    說明原審判決違背何項法令、不適用或如何適用不當之具體
    情事，依首開規定及說明，其上訴為不合法，應予駁回。
五、依行政訴訟法第249條第1項前段、第104條、民事訴訟法第
    95條、第78條，裁定如主文。
中    華    民    國    94    年    9    月    8      日
                  第四庭審判長法  官　趙　永　康
                              法  官  蔡  進  田
                              法  官　黃　淑　玲
                              法  官　侯　東　昇
                              法  官　林  文  舟
以  上  正  本  證  明  與  原  本  無  異
中    華    民    國    94    年    9    月    8      日
　　　　　　　　　　　　　　　書記官　莊　俊　亨
